【裁判字號】    98,判,238
【裁判日期】    980312
【裁判案由】    私運貨物進口
【裁判全文】
最  高  行  政  法  院  判  決
                                       98年度判字第238號
上  訴  人  丁○○
            甲○○
            乙○○
上1上訴人訴訟代理人
            彭國能 律師
上  訴  人  丙○○
被 上訴 人  財政部臺北關稅局
代  表  人  饒  平
訴訟代理人  戊○○
上列當事人間私運貨物進口事件，上訴人對於中華民國95年11月
2日臺北高等行政法院94年度訴字第4133號及95年度訴字第26號
判決，提起上訴，本院判決如下：
    主  文
上訴駁回。
上訴審訴訟費用由上訴人負擔。
    理  由
一、本件上訴人於民國（下同）92年10月14日經被上訴人所屬關
    員查獲上訴人及訴外人劉邦漢違規掉包走私。又上訴人、訴
    外人劉邦漢與系爭貨物進口之貨主永昇平有限公司等共同涉
    及規避檢查及艙單申報不實之違法私運貨物進口之行為，乃
    依海關緝私條例第36條第1項及第3項之規定，共同處上訴人
    及訴外人劉邦漢貨價1倍之罰鍰計新臺幣（下同）2,395,825
    元，貨物併沒入之（下稱原處分）。上訴人不服，循序提起
    本件行政訴訟。
二、上訴人起訴主張：（一）上訴人乙○○及甲○○，自始不知
    上訴人丙○○之涉嫌違規行為，伊等依公司慣例由領班丁○
    ○指派，支援同事理貨，不知系爭貨物為私運貨物，應有海
    關緝私條例第36條第4項免罰規定之適用。（二）上訴人丙
    ○○本於服務公司客戶之意，於下班後幫忙報關行黃先生理
    貨，不知系爭貨物為私運貨物，應有海關緝私條例第36條第
    4項免罰規定之適用。（三）上訴人丁○○接獲上訴人丙○
    ○電話要求協助，而派遣上訴人甲○○、乙○○2人前往支
    援，因不知要求支援之工作內容，故未具體交待該2人，且
    未參與上訴人丙○○現場拆貨、搬貨之行為，非本件違章行
    為之共同行為人等語，求為撤銷訴願決定及原處分。
三、被上訴人則以：（一）本案系爭貨物位於508、509號機坪管
    制區域，非華儲股份有限公司(下稱華儲公司)作業區，上訴
    人明知不得進入該區域作業，且貨物未依規定進倉及依法報
    關，非經海關核准，不得私自拆卸、併合、移動或加貼不實
    之轉運標籤，竟違反規定，擅自進入管制區域，受託進行拆
    合、移裝及加貼不實之轉運標籤等調包之私運行為，被上訴
    人依海關總稅務司署66年2月10日密基緝第1718號函釋內容
    ，認為上訴人之共同行為已違反海關緝私條例第36條第1項
    規定，核屬允當。（二）上訴人丙○○於非執勤時間，將乙
    台板車自華儲公司之倉庫，越過機坪管制線，拖至508機坪
    之私貨板車FRP（由華航第CI610次班機載運進口，主提單編
    號為000-00000000，件數50件，裝載於CI610散艙）旁，兩
    台板車併攏後再電告上訴人丁○○，要求協助走私，而其所
    言不知情，顯係推諉卸責之詞，要不足採。另查上訴人甲○
    ○與乙○○2人均明知公司規定管制區內不得拆理貨物，然
    當場並未提出質疑仍協助上訴人丙○○拆理、分裝、加貼標
    籤及搬移，並協助上訴人丙○○丟麻袋（係拆裝後多出的袋
    子），其所言不知情，亦顯係推諉卸責之詞，不足採信。（
    三）另綜觀全案相關事證，上訴人丁○○係共同私運人，而
    依海關緝私條例第36條第1項規定論處，與司法院釋字第275
    號解釋意旨及經驗法則，洵無相悖。復按行政罰之責任與刑
    事及民事責任，其構成要件、責任條件不同，刑事法院（檢
    察官）就上訴人背信罪是否成立及民事法院就上訴人雇主華
    儲公司是否應給付工資予上訴人之見解，並不能拘束被上訴
    人就上訴人違反海關緝私條例相關規定所為之處分，則本案
    上訴人上揭違法行為，被上訴人依法論處，洵屬適法妥當等
    語，資為抗辯，並求為判決駁回上訴人之訴。
四、原審斟酌全辯論意旨及調查證據之結果，以：（一）關於上
    訴人乙○○、甲○○及丙○○是否不知系爭貨物為私運貨物
    ，而有海關緝私條例第36條第4項免罰規定之適用部分：1.
    被上訴人所屬關員於92年10月14日在508、509號機坪管制區
    ，發現由中華航空公司第CI-610次班機載運進口、艙單號碼
    第000-00000000號之快遞貨物，艙單原申報貨名為PLAYER
    PARTS，件數為50PKG，遭上訴人乙○○、甲○○（華儲公司
    作業部進口組轉口班作業員）、丙○○（華儲公司作業部快
    遞組作業員）及訴外人劉邦漢等人違規擅自拆裝，將原均以
    麻袋包裝，分別以色筆註記「Ａ」「Ｂ」字樣，區分為32PK
    G及18PKG之系爭貨物，其中以「Ｂ」字樣註記之18PKG，其
    原麻袋業遭拆除並擅自加貼不實之轉運標籤，另行移置他櫃
    ，其內裝物均為"PANASONIC" PORTABLE CD PLAYERSL-16000
    V，100 SET等各類電器成品，其餘尚未拆裝而以「Ａ」字樣
    註記之32PKG，其內容物均為前述各類電器成品之包裝盒、
    說明書、耳機、整流器等配件，其中有18PKG係為二合一以
    PVC打包帶捆綁之簡易合成包裝，剪斷打包帶去除合成包裝
    後成為36PKG，加上另外原為單一包裝之14PKG後，總件數仍
    為50PKG之事實，有緝私報告書、扣押貨物運輸工具收據及
    搜索筆錄及華儲公司93年3月26日2004PZ/LZ00061A函影本等
    件在原處分卷可稽，堪認為真實。2.上訴人甲○○、乙○○
    雖稱係由領班上訴人丁○○指派前往支援同事理貨，應予免
    罰。惟查彼2人均明知機坪管制區內不得拆理貨物，既稱上
    訴人丁○○未告知至何處支援上訴人丙○○，何以會擅行跨
    越紅色國境線進入機坪（現場公告跨越紅色國境線警察依法
    處罰）？其違反規定至機坪內，既見前述異常之二台ＦＲＰ
    板車併放，上訴人丙○○在人幾乎走不進去之空隙內工作，
    且有拆卸貨物後之垃圾，竟未當場提出質疑，查詢上訴人丙
    ○○所為是否合法有據，或向指派2人前往支援之上訴人丁
    ○○說明現場情況，請示求證是否仍應支援工作，而仍協助
    上訴人丙○○作業，甚且為其清運垃圾，尤與常情有違，顯
    係明知故意而參與，其主張自無可採。3.上訴人丙○○雖謂
    其係受報關行黃先生委託代為理貨，惟本件查獲當時並非其
    上班時間，其就報關行之名稱、黃先生之姓名均無所知，所
    謂之黃先生亦未交付任何與系爭貨物有關之文件，卻於非上
    班時間於管制區非法拆理、移動貨物，顯與常情不合，且依
    本件當場查緝之員警歐學凱在臺灣桃園地方法院93年度勞訴
    字第10號給付工資事件93年7月20日言詞辯論時之證述及上
    訴人甲○○筆錄資料，足見上訴人丙○○係將二台ＦＲＰ板
    車併攏對放，在其間極小之空隙處違規拆理貨物，顯係欲趁
    夜色昏暗之際，以兩台板車併攏為掩護，且於事後要求乙○
    ○與甲○○將拆卸後之麻袋丟棄，其不法之意圖甚明，自無
    海關緝私條例第36條第4項免罰規定之適用。（二）關於上
    訴人丁○○有無共同私運貨物之行為部分：1.上訴人丁○○
    自稱在航空貨運站工作十餘年，就有關管制及進口貨物之作
    業程序規定，均應知之甚詳，系爭貨物查獲時上訴人丁○○
    任職華儲公司作業部進口組轉口班領班，尤應嚴守相關規定
    避免不法情事發生。其與快遞組作業員上訴人丙○○分屬不
    同單位，僅因上訴人丙○○電話通知稱在前面要求協助理貨
    ，不問緣由及支援事項之內容、地點、所需人員與時間、是
    否必要、當時有何不能透過一般正常方式要求支援之特別情
    況等相關細節，即派上訴人甲○○、乙○○前往，且未告知
    應至所在，非但與規定不符，且與常情有違。2.又上訴人丁
    ○○明知機坪管制區內不得拆理貨物，既稱上訴人丙○○僅
    告知在前面，何以知道應跨越紅色國境線至禁止擅入、理貨
    之機坪找尋上訴人丙○○、甲○○、乙○○？且系爭貨物查
    獲前既非上訴人丁○○經手處理，其在現場接受航警歐學凱
    詢問時，竟稱ＦＲＰ板車上之貨係轉口貨，要拖到轉口艙，
    而其與上訴人甲○○、乙○○恰均為轉口班當日在班之人員
    ，系爭貨物中以「Ｂ」字樣註記之18PKG，其原麻袋確已遭
    拆除並擅自加貼不實之轉運標籤，足認上訴人丁○○知情參
    與，其違反作業規定派員至現場，且本件確有在管制區不法
    拆裝貨物之情形，將上訴人4人所為合併觀察，已完成私運
    貨物之構成要件，其主觀上顯有利用他方行為作為己用之意
    ，應屬共同行為人，不得因其未在現場拆卸貨物諉責，其主
    張無可採。綜上所述，被上訴人以上訴人與訴外人劉邦漢有
    共同規避檢查私運貨物進口之行為，共同處貨價1倍之罰鍰
    計2,395,825元，併沒入該貨物，訴願決定予以維持，並無
    違誤等由，因將原決定及原處分均予維持，駁回上訴人之訴
    。
五、本院按：「本條例稱私運貨物進口、出口，謂規避檢查，偷
    漏關稅或逃避管制，未經向海關申報而運輸貨物進出國境。
    」、「私運貨物進口、出口或經營私運貨物者，處貨價1倍
    至3倍之罰鍰。」、「前二項私運貨物沒入之。」為行為時
    海關緝私條例第3條本文及第36條第1項、第2項所明定。次
    按「．．．快遞貨物專區或航空貨物轉運中心之面積應足夠
    區分為進口區、出口區、查驗區及待放區等，並須有明顯之
    區隔及標示，其查驗場所、動線、電腦設備及其他必要設施
    ，應配合海關查驗及辦理通關之需要，並經海關核可。」、
    「．．．空運進口或轉運、轉口貨物之卸存貨棧，應由運輸
    業憑該班機進口艙單，向海關申請卸貨進倉，並將進口艙單
    送卸存貨棧，憑以卸貨進倉。」「．．．進行轉口貨物之拆
    包、分批、加貼航空標籤作業或重整作業，應於轉口貨物專
    用倉間內為之。」亦為行為時快遞貨物通關辦法第3條第3項
    及行為時海關管理進出口貨棧辦法第15條第1項、第4項分別
    規定在案。查機場停機坪屬於國境線以外之區域，仍屬國境
    之外，在該區域內，為規避檢查、偷漏關稅目的，如以「Ａ
    」、「Ｂ」貨掉包方式，未經向海關申報而運輸貨物進入國
    境，自屬私運貨物進口之違章行為。又被上訴人所屬關員於
    92年10月14日在508、509號機坪管制區，發現由中華航空公
    司第CI-610次班機載運進口、艙單號碼第000-00000000號之
    快遞貨物，艙單原申報貨名為PLAYER PARTS，件數為50PKG
    ，遭上訴人丙○○囑託上訴人丁○○派遣上訴人乙○○、甲
    ○○（華儲公司作業部進口組轉口班作業員）、及訴外人劉
    邦漢等人違規擅自拆裝，將原均以麻袋包裝，分別以色筆註
    記「Ａ」「Ｂ」字樣，區分為32PKG及18PKG之系爭貨物，其
    中以「Ｂ」字樣註記之18PKG，其原麻袋業遭拆除並擅自加
    貼不實之轉運標籤，另行移置他櫃，其內裝物均為"PANASO
    -NIC" PORTABLE CD PLAYERSL-J6000V，100 SET等各類電器
    成品，其餘尚未拆裝而以「Ａ」字樣註記之32PKG，其內容
    物均為前述各類電器成品之包裝盒、說明書、耳機、整流器
    等配件，其中有18PKG係為二合一以PVC打包帶捆綁之簡易合
    成包裝，剪斷打包帶去除合成包裝後成為36PKG，加上另外
    原為單一包裝之14PKG後，總件數仍為50PKG之事實，有緝私
    報告書、扣押貨物運輸工具收據及搜索筆錄暨華儲公司93年
    3月26日2004PZ/LZ00061A函影本等件在原處分卷可稽，業經
    原審依法認定在案。是上訴人丙○○上訴意旨主張其受黃姓
    友人之託在桃園機場508、509號機坪理貨時，系爭貨物均已
    被放置在我國領土上。換言之已進入我國國境，上訴人並無
    私運貨物進口、出口之行為等語，核屬誤解法律規定意旨而
    無足取。次查調查證據之結果，應告知當事人為辯論，為行
    政訴訟法第141條第1項所定。又於民事法院經法院具結作證
    之證人所為之證詞，係在法院之依法供述，並非傳聞證據，
    是行政法院將之提示兩造辯論後，如認為該供述與事實相符
    ，自得敘明得心證之理由後，採為認定事實之論據。本件證
    人歐學凱、潘聰明及林銀星等人在臺灣桃園地方法院93年度
    勞訴字第10號給付工資事件93年7月20日言詞辯論時經具結
    後之證詞，原審認為該等證人供述內容已詳盡而無再傳訊之
    必要，經將該作證筆錄提示與兩造辯論後，採為證據，依上
    述說明，於法尚無不合。上訴意旨謂：林銀星及歐學凱之該
    等陳述，均屬行政訴訟審判外之陳述，不具有證據能力，原
    判決加以引用，顯有判決違背證據法則。又原審既以前述證
    人之陳述作為認定上訴人為私運貨物共同行為之重要證據，
    卻未依職權傳訊上開證人，亦有違反行政訴訟法第133條前
    段、第134條及第154條第1項等規定之違背法令情事云云，
    依上開說明，亦無可採。又查海關管理進出口貨棧辦法及快
    遞貨物通關辦法分別為關稅法明確授權訂定，係主管機關為
    執行關稅法就細節性、技術性事項所定之法規命令，與母法
    規定及授權意旨均無違，核與法律保留原則並無不符，自得
    加以適用。上訴人丙○○以：上開規定，僅為行政命令，並
    非法律，其規範內容已逾越海關緝私條例第36條第1項所定
    ，因認原判決有不適用中央法規標準法第5條第2款法律保留
    原則之違背法令云云，殊屬誤解而不足取。末查原判決以上
    訴人違反行為時快遞貨物通關辦法第3條第3項及行為時海關
    管理進出口貨棧辦法第15條第1項、第4項規定，非法進入管
    制區機坪內，將二台ＦＲＰ板車併放，在人幾乎走不進去之
    空隙內工作，且上訴人均從事此項工作多年，竟受人囑託罔
    顧法令規定而從事走私違章行為，其出於不法共謀走私之犯
    意，業經原判決敘明其所憑之證據及得心證之理由，核與證
    據及論理法則均無違，上訴意旨猶執：伊等並無走私貨物之
    認識等詞，加以爭執，無非係對原審取捨證據認定事實職權
    行使之爭執，自難以此遽認原判決有違背法令情事。至原判
    決所援引之華儲公司工作規則，於行為時尚無關於跨區支援
    之限制或程序上之規範，固屬非虛，然依前開所述，已足認
    定上訴人違章之犯意，故原判決援引該公司事後頒訂之工作
    守則，雖有不當，惟因不影響原判決結果，從而原判決仍應
    予以維持。綜上，原審斟酌全辯論意旨及調查證據之結果，
    駁回上訴人之訴，核無違誤。上訴論旨，指摘原判決違背法
    令，求予廢棄，為無理由，應予駁回。
六、據上論結，本件上訴為無理由。依行政訴訟法第255條第1項
    、第98條第1項前段、第104條、民事訴訟法第85條第1項前
    段，判決如主文。
中    華    民    國    98    年    3     月    12    日
                    最高行政法院第七庭
                        審判長法官  藍  獻  林
                              法官  廖  宏  明
                              法官  張  瓊  文
                              法官  姜  素  娥
                              法官  林  文  舟
以  上  正  本  證  明  與  原  本  無  異
中    華    民    國    98    年    3     月    13    日
                              書記官  彭  秀  玲


司法院資訊處製作；財團法人民間司法改革基金會備份。
